---
title: "Untitled"
author: "Carlos Jared Romero Reyes"
date: "08/06/2015"
output: html_document
---

Uno de los objetivos principales del CEMABE es conocer la infraestructura, el equipamiento y los servicios de los centros de trabajo educativos. Por ello el Cuestionario de Inmueblei indagó las características constructivas de la escuela, los servicios básicos disponibles, la infraestructura educativa y sanitaria, así como las condiciones de la misma; las medidas de protección civil implementadas y los recursos para emergencias disponible.

EL Cuestionario de Inmueble recopiló diversa información que se puede resumir en el listado siguiente:

* Datos de identificación del inmueble y del informante
* Tipo de inmueble y dirección
* Centros de trabajo y sus características generales
* Características de la construcción del inmueble
* Servicios básicos de los inmuebles
* Servicios para personas con discapacidad y espacios para educación especial
* Espacios disponibles para el servicio educativo
* Capacidad instalada
* Protección civil
* Mantenimiento y rehabilitación


```{r,message=FALSE,warning=FALSE,echo=FALSE}
library(stringr)
library(maptools)
library(rgdal)
library(ggplot2)
library(dplyr)
library(leaflet)

datos_inmueb<- read.csv("TR_inmuebles_21.csv",fileEncoding="WINDOWS-1250",
                      stringsAsFactors=F)

catalogo<-read.csv("~/Dropbox/RichIT/Mejora_escuela_Puebla/CATALOGO_CT.csv",
                   fileEncoding="WINDOWS-1250",stringsAsFactors=F)

datos_INMB<-left_join(datos_inmueb,catalogo)

datos_INMB$CVEGEO_AGEB<-paste0(datos_INMB$ENT,
                          str_pad(datos_INMB$MUN,3,pad="0"),
                          str_pad(datos_INMB$LOC,4,pad="0"),
                          datos_INMB$AGEB,sep="")

datos_INMB$CVEGEO_LOC<-paste0(datos_INMB$ENT,
                        str_pad(datos_INMB$MUN,3,pad="0"),
                        str_pad(datos_INMB$LOC,4,pad="0"),sep="")

ageb_shp<-readOGR("/home/jared/Dropbox/Código útil/scince/shps/pue",
                  "pue_ageb_urb")
loc_rur_shp <- readOGR("/home/jared/Dropbox/Código útil/scince/shps/pue", 
                       "pue_loc_rur")
loc_urb_shp<-readOGR("/home/jared/Dropbox/Código útil/scince/shps/pue",
                     "pue_loc_urb")

puntos<-sapply(1:nrow(datos_INMB),function(i){
  ageb<-datos_INMB[i,"CVEGEO_AGEB"]
  loc<-datos_INMB[i,"CVEGEO_LOC"]
  if(sum(ageb_shp$CVEGEO==ageb)>0){
    coordinates(ageb_shp[ageb_shp$CVEGEO==ageb,])
  }else if(sum(loc_rur_shp$CVEGEO==loc)>0) {
    coordinates(loc_rur_shp[loc_rur_shp$CVEGEO==loc,])
  }else if(sum(loc_urb_shp$CVEGEO==loc)>0) {
    coordinates(loc_urb_shp[loc_urb_shp$CVEGEO==loc,])
  }else{c(NA,NA)}
})

datos_INMB$lon<-t(puntos)[,1]
datos_INMB$lat<-t(puntos)[,2]
```



```{r, echo=FALSE,warning=FALSE,message=FALSE, fig.width=8}
puebla<-readOGR("/home/jared/Dropbox/Código útil/scince/shps/pue","pue_estatal")

municipios<-readRDS("/home/jared/Dropbox/Código útil/mapas_mun.rds")
puebla_map<-municipios[municipios$CVE_ENT=="21",]

ggplot()+
  geom_point(data=datos_INMB, aes(x=lon,y=lat,colour=as.character(NIVEL)),size=2)+ 
  geom_polygon(data=puebla_map,aes(x=long,y=lat,group=group),alpha=.1)+
  coord_fixed(ratio = 1)+
  theme(legend.position=c(.15,.8),
        axis.text.x = element_blank(),
        axis.text.y = element_blank(),axis.title.x = element_blank(),
        axis.title.y = element_blank())+
  guides(colour=guide_legend(title="Nivel educativo"))+
  scale_colour_brewer(palette="Set1")+
  ggtitle("Centros educativos en Puebla")


escuelas<-datos_INMB[,c("lon","lat","NIVEL","NOMBRECT")]
set.seed(2705)
escuelas_samp<-sample_n(escuelas,100)
escuelas_samp$icono<-paste("esc",escuelas_samp$NIVEL,sep="_")
escuelas<-escuelas_samp[complete.cases(escuelas_samp),]

escuela<-iconList(
  esc_1=makeIcon("School_160.png"),esc_2=makeIcon("School_161.png"),
  esc_3=makeIcon("School_162.png"),esc_4=makeIcon("School_163.png"),
  esc_5=makeIcon("School_164.png"),esc_6=makeIcon("School_165.png"),
  esc_7=makeIcon("School_166.png"),esc_8=makeIcon("School_167.png"),
  esc_9=makeIcon("School_168.png"))


leaflet()%>%
  addPolygons(data=puebla)%>%
  addTiles()%>%
  addMarkers(data=escuelas_samp,~lon,~lat, icon = ~escuela[icono],
             popup=~NOMBRECT)
```